臺灣板橋地方法院民事裁定　　　　　　　 100年度抗字第64號
抗　告　人　連潘麗玉
相　對　人　李賽慧
上列當事人間本票裁定事件，抗告人對於本院司法事務官中華民
國100年3月9日100年度司票字第432號裁定提起抗告，本院裁定
如下：
    主  文
抗告駁回。
抗告程序費用新臺幣壹仟元由抗告人負擔。
    理  由
一、按聲請人或權利受侵害者，對於司法事務官就受移轉事件所
    為之處分，得依各該事件適用原由法院所為之救濟程序，聲
    明不服。前項救濟程序應為裁定者，由地方法院行之。對於
    前項裁定，得依第45條規定向直接上級法院提起再抗告，非
    訟事件法第55條定有明文。本件抗告人就本院司法事務官旨
    揭受移轉所為之非訟事件法第194條本票裁定強制執行事件
    處分，聲明不服提起抗告，本院依該事件應行簡速性質，揆
    之前開規定，其抗告之救濟程序自得由地方法院即本院獨任
    行之（非訟事件法第55條修正立法意旨參照），先予敘明。
二、抗告意旨略以：系爭本票發票人雖係由抗告人所簽名，但發
    票日民國94年8月3日是否為抗告人所寫仍有疑問，且縱係抗
    告人所寫，但抗告人並未填寫到期日，亦未授權他人填寫到
    期日，故應視為見票給付。是其票據請求權自94年8月3日起
    算，已罹於3年時效，爰提出時效抗辯等情，並聲明廢棄原
    裁定，駁回相對人之聲請。
三、按執票人向本票發票人行使追索權時，得聲請法院裁定後強
    制執行，票據法第123條定有明文。次按本票執票人，依上
    開規定，聲請法院裁定許可對發票人強制執行，係屬非訟事
    件，此項聲請之裁定，及抗告法院之裁定，僅依非訟事件程
    序，以審查強制執行許可與否，並無確定實體上法律關係存
    否之效力，如發票人就票據債務之存否或數額有爭執時，應
    由發票人提起確認之訴，以資解決（最高法院57年度台抗字
    第76號、56年度台抗字第714號判例意旨參照）。再按本票
    准許強制執行之裁定，屬非訟事件裁定，為裁定之法院僅就
    本票為形式上審查，縱本票已罹於時效，為裁定之法院亦無
    從審酌屬於實體上法律關係之時效消滅事由。況非訟事件之
    裁定，不經言詞辯論，抗告人提出時效抗辯，相對人或許亦
    有時對中斷事由而不及主張，有礙其防禦之實施，故抗告法
    院不得審酌其時效抗辯（最高法院83年度台抗字第227號裁
    定意旨、臺灣高等法院暨所屬法院94年法律座談會民事類提
    案第15、15-1號研討結果參照）。
四、經查，本件相對人執有抗告人於94年8月3日簽發免除作成拒
    絕證書之本票1紙，內載金額新台幣5百萬元，到期日95年8
    月3日，詎於到期日後經提示後尚有如原裁定主文第1項所示
    之本金及利息未獲清償之事實，有卷附本票可稽，相對人據
    以聲請准予裁定強制執行，於法並無不合。又抗告人雖抗辯
    並未填載發票日及到期日，且相對人之請求已罹於時效，不
    得再行主張票據上權利等語，惟本票執票人依票據法第123
    條規定，向本票發票人行使追索權，聲請法院裁定強制執行
    ，其性質與非訟事件無殊，對於此項聲請所為裁定，僅依非
    訟事件程序，就本票形式上之要件是否具備予以審查為已足
    。而系爭支票既載有發票日及到期日，抗告人否認為其所填
    載，係屬實體上之爭執；且系爭本票債權是否罹於時效，涉
    及系爭本票時效起算點及有無中斷之事由，並非經形式上審
    查系爭本票，抗告人之時效抗辯即可得認有理由，而仍須就
    票據法律關係為實質之調查辯論審理始能判斷，揆諸首開說
    明，應由抗告人另行提起訴訟以資解決，自非本件非訟程序
    所得加以審究。是抗告人據以指摘原裁定不當，聲明廢棄，
    為無理由，應予駁回。
五、據上論結，本件抗告為無理由，應依非訟事件法第55條第2
    項、第46條、第21條第2項、第24條第1項，民事訴訟法第
    495 條之1第1項、第449條第1項、第95條、第78條，裁定如
    主文。
中    華    民    國   100    年    4     月    22    日
                 民事第二庭
                             法  官  朱耀平
正本係照原本作成。如不服本裁定，僅得於收受本裁定正本送達
後10日內，以適用法規顯有錯誤為理由，向本院提出再抗告狀
，（須附繕本一份及繳納再抗告裁判費新台幣1,000元）。
中    華    民    國   100    年    4     月    22    日
                             書記官  林珊慧